臺灣高雄地方法院民事判決　九十年度重訴字第二一七號
　　原　　　告　裕融企業股份有限公司
　　法定代理人　丙○○
　　原　　　告　國通汽車股份有限公司
　　法定代理人　庚○○
　　被　　　告　中興商業銀行股份有限公司
　　法定代理人　辛○○
　　被　　　告　乙○○
　　　　　　　　子○○
　　被　　　告　華僑商業銀行股份有限公司
　　法定代理人　己　○
　　　　　　　　壬○○
　　　　　　　　丁○○
　　被　　　告　彰化商業銀行股份有限公司
　　法定代理人　戊○○
　　被　　　告　甲○○
　　被　　　告　台灣中小企業銀行股份有限公司
　　法定代理人　癸○○
　　被　　　告　丑○○
右當事人間損害賠償事件，本院判決如左：
    主    文
原告之訴及假執行之聲請均駁回。
訴訟費用由被告負擔。
    事    實
甲、原告方面：
一、聲明：求為判決（一）被告中興商業銀行股份有限公司（下稱中興銀）、華僑商
    業銀行股份有限公司（下稱華銀）、彰化商業銀行股份有限公司（下稱彰銀）及
    台灣中小企業銀行股份有限公司（下稱台企）、子○○、乙○○、壬○○、丁○○、甲○○、丑○○應連帶賠償原告裕融企業股份有限公司新台幣（下同）三千
    零三萬六千八百二十七元暨自民國九十年一月十六目起至清償日止，按週年利率
    百分之五計算之利息。（二）被告中興商業銀行股份有限公司及華僑商業銀行股
    份有限公司、子○○、壬○○應連帶賠償原告國通汽車股份有限公司一千零二十
    萬八千六百四十三元暨自民國九十年一月十六曰起至清償日止，按週年利率百分
    之五計算之利息。（三）原告願供擔保，請准宣告假執行。
二、陳述：
（一）按民事訴訟法第二條第二項及第二十條分別規定: 「對於私法人或其他得為訴
      訟當事人之團體之訴訟，由其主事務所或主營業所所在地之法院管轄。」「共
      同訴訟之被告數人其住所不在一法院管轄區域內者，各該住所地之法院俱有管
      轄權。」本件共同侵權行為被告之一中興銀主事務所設於高雄市，則本院對於
      本件共同訴訟自有管轄權。
（二）按民法第二十八條及公司法第二十三條分別規定: 「法人對於其董事或其他有
      代表權之人因執行職務所加於他人之損害，與該行為人連帶負賠償之責任。」
      「公司負責人對於公司業務之執行，如有違反法令致他人受有損害時，對他人
      應與公司負連帶賠償之責。」等語。民法第一百八十八條復規定: 「受僱人因
      執行職務，不法侵害他人之權利者，由僱用人與行為人連帶負賠償責任。」。
      查被告子○○、乙○○均任職於被告中興銀行為受僱人，追加被告壬○○、丁○○均任職於被告華僑銀行為受僱人，追加被告甲○○任職於彰化銀行為受僱
      人，追加被告丑○○任職台企為受僱人；分別代理各被告銀行於八十八年執全
      字第九九九號及八十八年執全字第九九八號民事執行事件，未查報債務人之財
      產，竟查報原告等之財產，藉以侵害原告財產權，依民法第二十八條、第一百
      八十八條及公司法第二十三條規定，被告子○○、乙○○、壬○○、丁○○、
      甲○○、丑○○自應連帶負侵權行為損害賠償責任。
（三）按「因故意或過失，不法侵害他人之權利者，負損害賠償責任。故意以背於善
      良風俗之方法，加損害於他人者，亦同。」「假扣押裁定，因自始不當而撤銷
      ，或因第五百二十九條第二項及第五百三十條第三項之現定而撤銷者，債權人
      應賠償債務人因假扣押或供擔保所受之損害。」民法第一百八十四條及民事訴
      訟法第五百三十一條分別定有明文。又民法第一百八十五條亦規定「數人共同
      不法侵害他人之權利者，連帶負損害賠償責任。」及最高法院六十六年例變字
      第一號判例揭示: 「共同侵權行為人問不以有意思聯絡為必要，數人因過失不
      法侵害他人之權利，苟各行為人之過失行為均為其所生損害之共同原因，即所
      謂行為關聯共同，亦足成立共同侵權行為。」則本件被告等共同於假扣押強制
      執行程序查報不實，致法院誤為查封原告裕融企業股份有限公司（下稱裕融公
      司）及原告國通汽車股份有限公司（下稱國通公司）之所有物，侵害原告等之
      所有權，自應賠償原告所受之損害。
（四）被告等於假扣押強制執行程序錯誤指封原告等之所有物，遂行不法侵害行為:
    (一)被告中興銀及華銀主張對於訴外人盈運汽車股份有限公司（下稱盈運公司）有
      債權，遂以屏束地方法院八十八牛度執全字第九九九號（中興銀）暨八十八年
      度執全字第一○一二號（華銀）進行假扣押強制執行程序，惟渠等並未查報盈
      運公司之財產，反於八十八年七月二十二日指封原告國通公司占有管領之汽車
      一百一十五輛，上開一百十五輛汽車其中八十輛為原告裕融公司所有，三十五
      輛則為原告國通公司所有，非債務人盈運公司所有。
    (二)又中興銀、華銀、彰銀及台企另主張對於訴外人達豫汽車企業股份有限公司（
      下稱達豫公司）有債權，而以屏東地方法院八十八年度執字第一一０○二號強
      制執行事件（中興銀）暨八十八年度執全字第九九八號（中興銀）、八十八年
      度執全字第一○四三號（台企）八十八年度執全第一○二三號（華銀）、八十
      八年度執全字第一四一九號（彰銀）、八十八年度執全字第一○五二號（彰銀
      ）進行假扣押強制執行程序，惟渠等亦未查報達豫公司之財產，竟於八十八年
      七月二十三日指封原告國通公司占有管領，而為原告裕融公司所有之汽車四十
      三輛。
    (三)嗣經原告等數次協調告知被告等上開查封車輛系原告等所有，被告等仍執意查
      封，原告等乃提起第三人異議之訴，經台灣屏東地方法院以八十八年重訴字第
      二五九號判決確認上開車輛為原告等所有而撒銷強制執行暨假扣押執行程序，
      被告等僅對原告國通公司所有之其中一輛汽車不服提起上訴，其餘部分則未提
      出上訴而告確定，被告等並主動聲請撤銷假扣押裁定。被告等錯誤不法指封原
      告等所有之汽車，自屬不法侵權行為，且經被告等撤銷假扣押裁定，被告等自
      應依民法第一百八十四條、第一百八十五條及民事訴訟法第五百三十一條負損
      害賠償責任。
（五）被告對侵害原告等之所有權具有故意或過失：
    (一)系爭查封汽車於被告等指封之時，係由原告國通公司占有管領，被告等之錯誤
      查封顯有故意或過失：系爭查封汽車於八十八年七月二十二日屏東地方法院
      民事執行處依債權人引導前往指封之際，乃分別存放於屏東縣內埔鄉○○村○○路六號及同村延平路一三一至一三三號兩處。而因原告裕融公司及訴外人經
      惠實業股份有限公司分別於八十八年七月七日及七月九日終止訴外人盈運及達
      豫公司之展示暨經銷合約後，訴外人盈運及達豫公司於八十八年七月十三日及
      七月二十日將其原承租之土地轉租予原告國通公司，換言之，於被告等查報指
      封系爭汽車時（即八十八年七月二十二日），上開存放系爭汽車之地點已非訴
      外人盈運及達豫公司管領，而屬原告國通公司管領。且原告國通公司於八十
      八午七月十九目即曾向中央產物保險股份有限公司投保火險，依保單批號○九
      ○○－八八UAE一四九之火災保險批單揭示，上述存放汽車之二處地點，均上
      函蓋在保險之範圍，益證系爭存放汽車之二處地點，非屬於訴外人盈運公司或
      達豫公司占有管領。依屏東地方法院民事執行處八十八年七月二十二日假扣
      押執行筆錄所載，被告等錯指封之際曾有二名人員原告國通公司員工許經理、
      廖嘉偉在場，益見被告等之指封亳無根據。
    (二)系爭車輛之所有權為原告等所有，並無任何為盈運公司或達豫公司所有之表徵
      被告等之錯誤封顯有故意或過失：按於上開民事訴訟程序，被告等無法提出任
      何足資證明系爭車輛為盈運或達豫公司所有之證明文件, 且不爭執足資證明系
      爭車輛為原告等所有之汽車採購單、統一發票、貨物稅完稅證明及銷貨單暨統
      一發票等證物之真正，已見被告等之指封行為實無所據。又查封當時系爭查封
      汽車均貼有「本車輛所有權均屬裕融企業股份有限公司，非與本公司交易不生
      效力」則被告指稱為盈運公司或達豫公司所有，顯無依據。且原告裕融公司出
      售予原告國通公司之車輛高達三十五部，其中有七部汽車業由原告國通公司辦
      妥移轉登記予客戶，竟亦遭查封，則若非原告國通公司早已占有上褐存放汽車
      之二處所，原告國通公司所有之汽車怎會存放於該處? 又豈可能出售予消費者
      ? 足見被告等為遂行其債權，罔顧他人權益而輕率指封，始可認定。
    (三)退步言之，原告等於查封後，亦數次協調並提出文件告知被告等系爭汽車為原
      告所有，被告仍執意不撤銷查封，至少此時亦具有故意過失：被告於八十八年
      七月二十二目錯誤查封後，原告等隨即於八十八年七月二十三日聲明異議，屏
      東地方法院並於同日召開調解會，原告於調解會中雖提出行車執照等證明文件
      ，被告仍表示不予承認。嗣經兩造私下多次協調，被告仍拒不撤銷系爭錯誤查
      封，原告等乃於同年月二十八日寄發存證信函檢附汽車採購單、統一發票、貨
      物稅完稅照證、銷貨暨統一發票、汽車所有權證明文件以說明原告之所有權，
      及於二十九日提出陳報狀，檢附汽丰採購單、統一發票、貨物稅完稅照證、銷
      貨單暨統一發票等所有權之證明文件。
    (四)退步言之，被告等縱於查封當時有誤認之情形，至少於嗣後經原告提出相關文
      件說明後，獲悉執行標的物為源告而非債務人盈運公司或達豫公司所有後，亦
      應儘速主動撤銷查封，詎其仍繼續執行者，自應認為有侵權行為之故意過失。
      原告等八十八七月二十三目於屏東地方法院召開協調會及於同年月二十八日寄
      發存證信函，均已檢附所有權證明文件，即為嗣後第三人異議之訴判決認定所
      有權之證據資料，則原告始終不願撤銷查封，白足認為係故意侵權行為。
    (五)按債權人於強制執行程序之前，應先查報債務人所有之財產，其為不動產者應
      有土地或建物登記簿謄本供參，其為動產者，尤其是有產權來源證明或登記資
      料者，亦應檢附供參，非可謂以債權人之立場僅依占有之外觀率爾查封，此所
      以強制執行法第十七條規定，第三人之財產不得為執行之標的，倘於強制執行
      開始後發見者，應由執行法院撤銷其執行處分之原因所在。本件被告等在債務
      人並無占有之外觀，更無所有權之情形，濫行查報指封後，經原告等提出異議
      ，並提出統一發票、貨物稅完稅證照等，請求被告明察其錯誤之行為可能造成
      之損失，甚至提出已懸掛牌照之汽車七部，以為證明，被告等仍堅持查封，以
      被告等銀行之經驗，當不難了解汽車之所有權證明方式，為進口車者自有相關
      進口憑證，其為國產車者應有銷貨統一發票為憑，被告等置客觀明確之證據於
      不顧，顯屬惡意侵權行為。
（六）被告等利用執行法院不審查實質法律關係，僅依債權人指封為執行行為，竟故
      為錯誤指封或併案參與分配，所為行為與原告之損害間自有因果關係:
    (一)按最高法院五十三年台抗字第三七一號判例及六十四年台抗字第一二七號判例
      分別揭示: 「按執行法院依強制執行法第十七條之規定，撤銷其執行處分，必
      係發見債權人查封之財產，確非債務人所有，而債權人對此已無爭執者，始得
      為之。」「強制執行法第十七條所謂債權人查報之財產確非債務人所有，必須
      經過確切查明，並債權人對此已無爭執始足當之。如債權人對此已有爭執，則
      因執行法院並無實質上調查權，即不得命債權人另行查報而不為執行，於執行
      開始後亦不得依職權撤銷其執行處分。」此外，辦理強制執行事件應行注意事
      項第十八項第一項第一款及第三款亦明定：「對於已開始強制執行之債務人財
      產，他債權人再聲請強制執行者，應注意併案辦理。」「聲請強制執行之債權
      人撤回其聲請時，原實施之執行處分，對再聲請強制執行之其他債權人繼續有
      效。」，強制執行程序中，執行法院端賴債權人查報之財產為執行行為，且縱
      然有債務人或第三人表示異議，甚至執行法院本身認為係錯誤執行第三人財產
      ，於債權人有反對意見時，執行法院仍不得忙銷執行行為，於有多數債權人併
      案之情形，如有一位債權人持反對意見，縱然其他債權人同意撤銷，執行法院
      仍不得據以撤銷執行行為。
    (二)則被告等辯稱執行法院尚且無法予以認定系爭汽車非屬債務人所有逕行撤銷，
      即不能苛求被告，被告彰化銀行及華僑銀行以渠等並未參與指封，且渠等縱於
      第三人異議之訴中即時撤銷查封，惟因前已有被告中興銀行聲請為假扣押之查
      封，對原告已生之損害仍不生影響云云，顯然曲解強制執行法規定，況被告彰
      銀更曾於原告已提出所有權證明文件後，於八十八牛執全字第九九八號八十八
      年十月十九日調查時仍表示「車輛我們主張為達豫公司所有，希望能併案處理
      ，不同意啟封。」更足見渠應對系爭侵權行為負責，被告華僑銀行亦於八十八
      年執全字第一０一二號執行事件，主動陳稱「盈運汽車股份有限公司汽車已由
      八十八年執全字第九九九號查封一一四輛汽車，請求併案辦理」及於八十八年
      執全字第一０二三號對達豫公司之執行事件主動陳稱「本件標的已由八十八年
      執全字第九九八號查封，請求併案辦理。」。
    (三)綜上所述，被告等於在未查證系爭車輛放置處所之管領使用權歸屬，亦未查證
      系爭車輛之所有權有移轉予債務人盈運或達豫公司之任何資料，甚至未向監理
      站查詢系爭系輛之登記資料，即向執行法院為不實之查報，則渠等竟連初步之
      調查均未進行，自難謂無侵權行為之故意或過失。
（七）被告等人之錯誤查封行為，分別造成原告裕融公司至少三千零三萬六千八百二
      十七元及原告國通公司一千零二十萬八千六百四十三元之損害：
    (一)按「損害賠償，除法律另有規定或契約另有訂定外，應以補償債權人所受損害
      及所失利益為限。依通常情形或依已定之計劃、設備或其他特別情事，可得預
      期之利益，視為所失利益。」民法第二百十六條定有明文．本件裕融公司及國
      通公司分別因被告等錯誤指封原告之所有物，造成車輛出售價格降低之損失、
      展示費用損失，並因而支出取回費用及拍賣費用，上開損害自均得請求被告等
      賠償，爰請求如附表所示。又被告等之錯誤查封行為，造成原告公司無法出售
      系爭車輛，因此所積壓之資金，運用後可得之利潤，為原告等可得預期之利益
      ，自得一併請求，爰先請求裕融公司八十八年七月二十三曰至八十九年十二月
      二十二曰可得預期之利息損失五百九十六萬四千七百二十九元（84,221,513乘
      5%乘517天=5,964,729)，其餘營業利潤部分，其金額不可謂不大，先予保留。
    (二)又國通公司就系爭車輛，以銷售價格與遭拍賣價格之差額，為原告國通公司因
      被告等之侵權行為所受損害。
三、證據：提出台灣屏東地方法院八十八年執全字第九九九號、九九八號假扣押執行
    筆錄、訊問筆錄、八十八年重訴字第二五九號、民事上訴聲明狀、民事執行處通
    知、終止經鋪及展示合約、轉租協議書、勞工保險卡及健保卡、國通公司火險批
    單、查封時已辦妥監理登記之汽車資料、民事聲明異議狀、郵局存證信函、陳報
    狀、損害賠償金額一覽表及附件、末端售價證明、拍賣價差證明等為證。
乙、被告方面：
壹、被告中興商銀行、乙○○、子○○方面：
一、聲明：求為判決（一）原告之訴及假執行之聲請均駁回。（二）被告願供擔保，
    請免為假執行。
二、陳述：
（一）被告不同意原告於言詞辯論後另行追加乙○○、子○○及其他被告。原告主張
      依民法第二十八條及公司法第二十三條規定，但又未以被告公司董事、其他代
      表權人及負責人為被告，其引用該等條文為追加之理由顯然矛盾。至於引用民
      法第一百八十八條規定為主張，更屬本末倒置，蓋依民法第一百八十八條第三
      項規定，可知真正侵權行為人為受僱人而非僱用人，由僱用人連帶負損害賠償
      責任，則為法律所創設，故原告起訴時本應以乙○○、子○○為被告，若受雇
      人責任成立，始論及僱用人。縱使受僱人責任成立，僱用人被告在選任受僱人
      及監督其職務之執行上已盡相當之注意或縱加以相當之注意而仍不免發生損害
      僱用人亦可不負賠償責任。蓋被告子○○及乙○○在被告公司任職多年其對於
      辦理假抇押之業務亦頗為純熟，攻不論在選任或監督上均已盡相當之注意義務
      。
（二）被告於查封時並無故意或過失，按依最高法院四十九年台上字第二三二三號及
      五十四年台上字第一五二三號判例意旨所載可知法院執行人員違法執行如係可
      懵歸責於債權人之事由所致者，債權人應負侵權行為責任。惟如第三人所有財
      產，如有足以信其屬債務人所有之正當理由，則請求查封之債權人既無故意或
      過失，自不構成侵權行為」而被告查封系爭汽車時在外觀上確有諸多為訴外人
      盈運公司或達豫公司所有之表徵：系爭汽車於查封時，分別置於盈運公司及
      達濛公司所租用之場所，且各該汽車均貼有達豫公司或盈運公司字樣之標示，
      汽車後方有達豫公司或盈運公司之橢圓型標誌，且依屏東地方法院八十八年執
      全字第九九九號假扣押執行卷相片顯示，查封地點外牆書寫有盈運汽車公司字
      樣，在在皆足以令人認為該系爭汽車為訴外人達豫公司或盈運公司所有。
      前揭卷中假扣押筆錄明確記載「債務人（即盈運公司）許經理在場，查封中
      離開」足見系爭汽車為達豫或盈運公司所有，若果如原告所述許經理者為許登
      有，而另一位在場之廖嘉偉二人在八十八年七月十五日均已為原告國通汽車公
      司之職員，渠等二人何以假冒為訴外人盈運公司之職員，而讓執行書記官亦有
      此誤認為債務人盈運公司之職員呢？故連執行書記官均有此誤認並記載明確，
      又何能苛求被告公司代理人分辨出來。達豫公司車內有「新車交車前整備檢
      查表」日期自八十八一月至同年六月，並蓋有交車中心羅樹林戳，期間洽為達
      豫汽車營運期間，可見爭車輛早由汽車製造商裕隆公司交予達豫公司，系爭汽
      車確為達豫公司占有管領中。系爭車輛查封時，既分別於盈運及達豫公司占有
      中，按占有人推定為以所有之意思，善意、和平及公然占有，系爭汽車自應推
      定為盈運及達豫公司所有，而在達豫公司及盈運公司即債務人無法提出證明，
      該車非為其所有之情形下，被告或任何人自會相信占有之表徵而認為該財產為
      債務人所有。前褐查封筆錄中並標有本件查封汽車均為未經監理站登記之新
      車，則被告實無從自登記之公示性上獲得任何表徵証明該車為原告所有。至
      於屏東地方法院八十八年度執全字第九九八號假扣押執行筆錄中固然末有如前
      揭執全字第九九九號假扣押執行筆錄第八項所載之五點，而此適更足以証明查
      封時原告等二公司並未出面主張該等車輛為渠等占有管領或所有之事實或爭執
      ，而該地點本即為達豫汽車公司使用中，故被告又何能自外在表徵得知盈運公
      司及達豫公司於八十八年七月十三日及七月廿日將其原承租之上地轉租於原告
      國通公司，蓋一如前所述原告國通公司或裕融公司均未在查封時表示異議，再
      者，轉租是否有效姑且不論，事實上租賃契約既無公示性，則此種債權效力並
      無法由被告獲知的可能情形下存在。是被告並無故意或過失之錯誤指封，而對
      原告所有權亦無侵害之故意或過失。
（三）原告等二公司固然於查封後數次協調並提出若干文件表示系爭汽車原告所有，
      但被告並無實質審查之權力及能力，故未便據以撤銷查封，並不代表被告具有
      故意過失之侵權行為。
    (一)按依強制執行法第十七條固然規定有第三人之財產不得為執行之標的，倘於強
      制執行開後發現者，應由執行法院撤銷其執行處分。而原告雖然曾於八十八年
      七月廿三日聲明異議並由屏東地方法院執行處法官，由兩造陳述意見，惟當時
      原告所提出之資料不全，根本無法使法官或被告獲得任何心証証明為原告所有
      ，嗣後八十八年七月廿九日亦僅提出汽車採購單、統一發票、貨物稅完稅照証
      、銷售暨統一發票等資枓，並無前揭所有權資料、汽車展示合約等物。更無謂
      終止展示合約取回展示車輛函文，經銷權終止協議書及轉租協議等無須經過第
      三人或機關認証之文書，因此執行法院尚且無法依照原告當時所提出之資料，
      予以認定系爭汽車非屬債務人所有之財產而逕行由執行法院撤銷該執行處分，
      則又何能苛求被告邃然啟封呢？
    (二)嗣後原告提出第三人異議之訴後，原告始陸續提出該等文件資料，並由屏東地
      方法院法官審理經年後才在八十九年六月廿八日宣判認定該等汽即使專業法官
      亦需綜合所有資料及事証後才能判斷，而被告又何有能力做此法律上所有權歸
      屬之判斷。
    (三)該事件被告在八十九年七月提起一部上訴後，隨即在八十九年八月十七日向屏
      東地方法院聲請撤銷假扣押執行，並未擴張上訴聲明纏訟，顯為對法院判斷尊
      重及原告所提出之資料認為可採，由此更可知被告之假扣押執行行為純為權利
      之行使，實無故意或過失侵害原告所有權之侵權行為。
（四）原告主張之損害與假扣押執行間並無因果關係：
    (一)依據中華民國汽車商業會全國聯合會九十一年四月十八日函說明二「由於一般
      汽車製造均會針對市場需求而量產，但並無公布生產量，因此本會無法提供數
      字參考。」故可知汽車製造生產並非固定的，而需視市場需求，原告既非製造
      商而為銷售公司，不可能在客戶下訂單後再向汽車製造商要求生產，若當年景
      氣不佳或其他車系強棒新車上市，銷售員素質不佳，均可能造成滯銷之情形，
      則該跨年度之車輛依高雄縣汽車商業同業公會函意祗有公開拍賣，則為何從未
      見市面上有銷售公司對跨年度車輛為公開拍賣之情事發生，若果如此，則大多
      數之消費者勢必會以延遲消費的方式等待一年一度各類型跨年度汽車的公開拍
      賣，事實上，未曾見公開拍賣之情形。又根據前揭高雄縣汽車商會函提及「且
      大部分車型在點交當時原廠新車均已全新改款，屬舊款車。」究竟何種車款在
      何時已改款末見說明，若在八十八年底某些車型己改款，則原告又如何証明在
      尚末改款前即可將全部之舊款車以市價售出，亦未見新改款車推出時，汽車銷
      售公司以公開拍賣之方式出售舊款車。
    (二)原告主張因跨年度後造成之損害，係以全數一百五十七輛做為計算標準，惟八
      十八年七月二十二日至當年度原告之實際銷售各該車款之車輛台數是否超過遭
      假扣押車輛台數，亦末見原告舉証証明，即如某款車當年下半年僅銷售二台，
      但遭假抇押該款車卻有五台，則該三台車即使未遭假扣押，則仍然會因銷售不
      良而成為跨年度車輛，則其損害自與假扣押毫無因果關係。
    (三)此外，原告對於其銷售成本亦未扣除，眾所周知銷售公司有倉租、展示成本、
      棠務員養成訓練、銷售獎金等固定成本，甚至八十八年度是否另有盆辦法，如
      無息貸款或致贈保險等促銷成本，均未見原告舉証扣除之。又所謂可得預期之
      利息損失其計算方法又是如何？為何僅裕融公司有此項見，原告國通公司卻無
      。
三、證據：提出台灣屏東地方法院八十八年執字第九九九、九九八號假扣押執行筆錄
    。
貳、被告華僑商業銀行股份有限公司、壬○○、丁○○方面：
一、聲明：求為判決（一）原告之訴駁回。（二）如受不利判決，願供擔保請准免為
    假執行。
二、陳述：
（一）原告起訴主張被告以渠等對訴外人盈運汽車股份有限公司（下稱盈運公司）、
      達豫汽車企業股份有限公司（下稱達豫公司）之債權，在實施強制執行查封程
      序時，誤認指封原告等之所有之車輛，致原告受有損害，爰本於侵權行為損害
      賠償之法律關係，請求被告等應負連帶損害賠償責任。惟被告於實施強制執行
      程序時，並未參與任何指封程序，且無任何可歸責之事由，是本件應審究者厥
      為被告等於實施假扣押強制執行查封時，是否有可歸責於被告等之故意或過失
      可言。茍被告之抗辯為真，則原告之侵權行為損害賠償請求權自屬無據。經查
      ：按查封時，書記官應作成查封筆錄及查封物品清單，而查封筆錄為認證查封
      程序是否合法之唯一依據，台灣屏東地方法院八十八年度民執全字第九九九號
      假扣押執行事件（債務人為盈運公司），於民國八十八年七月廿二日上午九時
      四十分實施查封時，依查封筆錄紀載，僅由債權人中興銀行到場實施指封程序
      ，此有該假扣押執行筆錄附卷為憑；而同院八十八年度民執全字第九九八號假
      扣押執行事件（債務人為達豫公司），於民國八十八年七月廿三日上午十時十
      分，實施查封時，依查封筆錄紀載，亦僅由債權人中興銀行到場實施指封程序
      ，此有該假扣押執行筆錄附卷為憑；足見，上開二件假扣押執行事件，俱僅由
      被告中興銀行到場為指封行為，本件其餘被告並未到場實施指封行為，即便被
      告華僑銀行確實有向台灣屏東地方法院聲請假扣押執行，但法院依程序將華僑
      銀行之八十八年民執全字第一０一二號併入前開中興銀行之第九九九號、將第
      一０二三號併入前開中興銀行第九九八號假扣押執行事件中，此種程序，既屬
      法院之權責，自與華僑銀行無涉，被告華僑銀行既然未到場實施指封行為，要
      不得據此而謂被告華僑銀行有何侵權行為，而應負損害賠償之責任。
（二）又查封為執行程序之開始，原則上依債權人之查報而為之，因查封致損害於他
      人時，其責任應由該債權人負之，不以債權人曾否出具指封切結為斷，但侵權
      行為所發生之損害賠償請求權，以有故意或過失不法侵害他人權利為其成立要
      件，若其行為並無故意或過失，即無賠償之可言，縱令已具指封切結亦然，並
      非因有切結，即應令負過失責任（最高法院著有五十八年台上字第三三二四號
      判決可參）。又侵權行為所發生之損害賠償請求權，以有故意或過夫不法侵害
      他人權利為其成立要件，若其行為並無故意或過失，即無賠償之可言，第三人
      所有之財產，如有足以信其屬債務人所有之正當理由，則請求查封之債權人，
      尚不得謂之有過失。（最高法院著有四十九年台上字第二三二三號、五十四年
      台上字第一五二三號判例可稽）。是本件損害賠償請求權是否成立，自應審究
      中興銀行於台灣屏東地方法院八十八年執全字第九九八號、第九九九號假扣押
      強制執行事件中，在現場指封時，是否有正當理由足以相信系爭被查封車輛屬
      債務人所有？且判斷中興銀行有無故意或過失之行為，應以其指封時為判斷之
      時點：查台灣屏東地方法院八十八年度執全字第九九八號假扣押強制執行事件
      中，執行場所屏東縣內埔鄉○○段第一０二號土地範圍，原本即為債務人達豫
      公司承租供伊停放汽車之場所，且在執行場所查扣四十三輛車輛時，同時有四
      十三份新車交車前整備檢查表，該檢查表上載經銷公司名稱：達豫汽車企業股
      份有限公司，並有交車中心權責主管羅樹林之簽收章。且上開文件在台灣屏東
      地方法院八十八年度重訴字第二五九號第三人異議之訴事件中，原告等並未否
      認該檢查表之真正。足見，系爭四十三輛車輛確實有交付達豫公司保管占有中
      。又在台灣屏東地方法院八十八年度執全字第九九九號假扣押強制執行事件中
      ，執行場所為屏東縣內埔鄉○○村○○路六號，原本即為債務人盈運公司承租
      使用，外牆範圍並噴有盈運汽車公司等字樣，此有附於執行卷之二張相片為憑
      ，且於八十八年七月廿二日實施假扣押查封時，查封筆錄更有明確記載，「３
　　　債務人（按即盈運汽車公司）許經理在場，查封中離開」等語。本於上開事實
　　　，確實足以使人相信在查封時，系爭車輛停放地點應由盈運公司在管理使用中
　　　。再者，系爭被查封車輛之後方確有按上達豫汽車或盈運公司橢圓型標章，顯
　　　示系爭被查封之車輛，確實有由裕隆公司交付盈運公司或達豫公司佔有管領中
　　　。
（三）末按，民法第七百六十一條第一項前段規定：動產物權之讓與，非將動產交付
      ，不生效力。依該條文之規定及我國民法物權編採取形式主義立法例下物權行
      為之意義可知，動產物權依法律行為而變動者，須當事人間有動產物權變之意
      思表示，以及交付之行為，始能發生效力。惟所謂當事人間動產物權變動之意
      思表示或者係讓與合意（前開條文但書規定），通常多未明白表示，故學說及
      實務上通常多推定物權變動之意思表示，與文付並存。易言之，於動產交付時
      即含有物權變動之意思表示。是以當事人間就此有爭執或有疑義時，讓與人或
      其它負有變動物權義務之人，應就無移轉所有權（例如所有權保留約款），或
      其它物權變動之意思表示存在，負舉證之責任。此有謝在全著民法物權論上冊
      第九二頁參照。揆諸上開說明，系爭車輛在被假扣押債權人中興銀行指封時，
      無論從系爭車輛停放地點、外牆之盈運公司等字樣，暨汽車之後方外觀、新車
      檢查表等文件，均足以讓人相信被查封車輛自裕隆公司交付債務人後，在中興
      銀行指封時，仍為債務人所有，更何況查封當時確有債務人盈運公司許姓經理
      在場。即便本件原告於中興銀行指封完畢後，始行提出異議或提起第三人異議
      之訴云云，然中興銀行為指封時，本於上開事實，足以使其相信系爭車輛為債
      務人所有，進而指封，則中興銀行自無任何故意或過失可言，縱認原告於提起
      第三人異議之訴獲得勝訴判決，亦難令被告負損害賠償責任。
（四）原告雖引用民法第二百十六條為請求權基礎，惟並未區分所主張之損害賠償內
      容之種類，何者為積極損害？何者為消極損害？又事業對於其交易相對人，就
      供給之商品轉售與第三人或第三人再轉售時，應容許其自由決定價格，有相反
      之約定者，其約定無效（公平交易法第十八條參照）。查裕隆公司既然將系爭
      車輛售予其經銷商國通汽車公司或裕融公司，裕隆公司自不得再以所謂末端售
      價作為限制原告出售系爭汽車予第三人之價格限制，而國通公司或裕融公司既
      可自行決定出售系爭汽車之價格，渠等以裕隆公司出具之末端價格作為計算損
      害賠償之標準，自非有據，又「損害賠償應以填補債權人所受損害及所失利益
      為限，固為民法第二百十六條第一項所明定，但其所稱之利益係指純利益而言
      」（最高法院五十九年台上字第八一六判決參照），故原告主張拍賣差價為所
      失利益時，自應將原有成本扣除，方為其可得之利益。又系爭車輛原係由製造
      商裕隆公司配售予經銷商達豫公司或盈運公司銷售，嗣因達豫公司或盈運公司
      無法銷售造成虧損，公司倒閉，才改由國通公司銷售，巳見系爭車輛之銷售非
      易，否則當無經銷商倒閉之可能，在此情事之下，系爭車輛是否仍為依「通常
      情形，或其它特別情事」，可得由原告順利售出取得價金，非無可疑。據此，
      原告顯然未盡證明「依通常情形，或依已定之計劃設備，或其他特別情事，可
      能預期之利益」之責任。
三、證據：提出檢查表為證。
、被告彰化商業銀行及甲○○方面：
一、聲明：求為判決（一）原告之訴駁回。（二）被告願供擔保，請准宣告假執行。
二、陳述：
（一）按民法第一百八十四條第一項前段規定: 「因故意或過失不法侵害他人權利者
      ，負損害賠償責任。」依其反面解釋，若他人之權利受侵害並非即不負損害賠
      償責任，此乃上開法條文理解釋之當然結果。原告所稱台灣屏東地方法院八十
      八年執全字第九九八號假扣押事件，指封之債權人係中興商銀，被告並末參與
      指封，應無故意或過失之可言，被告僅於中興銀行指封完竣後，聲請法院併案
      查封以為將來參與債權分配之預備，並未對原告增加新侵害而嗣後原告異議之
      訴勝訴後，被告亦末提起上訴，足見被告並無侵害原告權利之行為。倘原告主
      張被告之拍封有造成新損害，依舉證責任分配原則，應由原告負舉證責任。
（二）原告主張被告於第三人異議訴訟中已可得知該查封之汽車非達豫公司之財產，
      竟不撤銷查封，足見被告有故意過失，惟查，縱被告彰化銀行於第三人異議之
      訴訟中即時撤銷查封，惟因前已有被告中興銀行聲請為假扣押之查封，對原告
      已生之損害仍不生影響，益見，被告之聲請查封行為，並未造成新損害，本件
      汽車於被告聲請併案查封前，已有中興銀行為第一次查封，當時原告對查封車
      輛即喪失白由處分權，損害已然發生，不論被告彰化銀行事後是否有為併案查
      封，對原告已生之損害不生影響，足見原告之損害，係最初查封所造成，參酌
      最高法院八十年台上字第一七七三號裁判意旨所示，被告之併案查封聲請與原
      告損害間應不具相當因果關係。
（三）彰化商業銀行原係公營事業，從業人員原均具有刑法上公務員身分，若明知債
      務人之財產已被其他債權人聲請法院查封而不立即採取保護債椎之行為，以致
      債權受損害時一將構成圖利他人之罪嫌，現該行已改為民營，若承辦人員知有
      上情而不為保護債權行為，亦將負背信罪嫌，有被檢調機關移送法辦乙危險，
      此罪名一旦成立，不但從業人員之事業前途付之東流，並將有長期牢獄之災，
      是被告為免債權受損，亦不得不採取聲請屏東地方去院予以併案查封，俾將來
      有參與分配之機會，以免債權受損及觸犯刑章，尚難謂有何故意或過失，參之
      前揭法條反面解釋，被告對原告財產之被其他債權人誤封所造成之損害，自不
      負損害賠償責任。
（四）況本件查封標的物為汽車屬動產，並無社會上典型之公示性，非如不動產得經
      由向地政機關查詢所有權歸屬，動產通常以占有推定為所有之意思占有，而本
      件查封時，均置放於債務人盈運、達豫公司所租用之場所，且各該汽車均貼有
      「達豫汽車」或「盈運汽車」之標示，又台灣屏東地方法院民事執行處八十八
      年執全字第九九九號假扣押執行卷附照片所示，查封地點外牆並書寫有「盈運
      汽車公司」字樣，而於八十八年七月二十二日查封時，假扣押筆錄並記載「債
      務人許經理在場，查封中離開」，該債務人之代理人於查封時在場，然未表示
      該批查封之汽車係屬他人所有，是依查封當時之客觀情事，實足令人認定查封
      汽車為債務人所有無訛，原告雖主張查封汽車係原告所有交付達豫公司及盈運
      公司展示，而展示合約已經終止，達豫及盈運公司並於終止展示經銷合約後將
      原場地轉租予國通公司，惟原告所提書面文件，均為內部文件不具公示性，且
      為當事人間持有，被告無從知悉上開情事，再查封之汽車係停放於「新車交付
      中心」，而非「展示間」，被告實無從獲悉查封之汽車非屬債務人所有，參酌
      最高法院五十四年台上字第一五三二號判例要旨所示，被告應無過失。
（五）退萬步言之，倘認被告應負共同侵權行為損害賠償責任，惟按依通常情形或其
      他已定計劃、設備或其他特別情事，可得預期之利益，視為所失利益。民法第
      法第二百十七條第二項定有明文。而「預期利益，係指依通常情形或依已定之
      計劃設備或其他特別情事可得預期之利益而，須具有客觀的確定性。」（最高
      之六十九度台上字第二五０四號判例參照），原告主張如無被告等之錯誤查封
      ，原告即可依原定計劃以八十八年當年新車之售價出系爭車輛，因被告之之不
      法查封所為，致原告遲至八十九年十二月方能出售系爭車輛，期間之價差損失
      自為原告之利益，共損失二千三百五十五萬八千三百十三元，應由被告等負連
      帶賠償責任，惟原告所謂之原定計劃為何，又原告裕融公司依通常情形每年售
      車可得預期利益究有多少（如平均每年可售多少車輛，利益若干）原告請求殊
      嫌無據。
三、證據：未提出書面證據。
肆、台灣中小企業銀行、丑○○方面：
一、聲明：求為判決（一）原告之訴駁回。（二）如受不利之判決，被告願供擔保，
    請准免為假執行。
二、陳述：
（一）被告台灣企銀與其餘被告三家銀行均忝為法人，除非係合乎民法第二十八條之
      要件，否則應無侵權行為能力，原告並末舉証證明四冢法人公司之代表人有何
      侵權之故意或過失行為，如何訴請四家銀行負連帶賠償責任；另民事訴訟法有
      關假扣押裁定，經撤銷者之賠償依據，又與四家銀行之受僱人無涉，是原告嗣
      後之追加，有所未合。
（二）原告另依對於假扣押之執行，被告對指封標的之查報、指封之過失，惟此部分
      ，被告台灣企銀僅為併案債權人，根本無涉查報、指封之事宜，併案執行僅是
      執行程序之慣例作業方式，何來過失，原告請求根本無據。
（三）又依卷附資料，系爭查封之標的為動產，惟原告並未對其標的有明顯合法之所
      有權依法舉證。按執行法院如發現債權人查報之財產確非債務人所有者，應命
      債權人另行查報，於強制執行開始後發見者，應由執行法院撤銷其執行處分，
      此強制執行法第十七條定有明文，本件被告台灣企銀併案部分之債務人，即原
      告裕融公司，而據以指封之執行債權人，即為被告中興銀行，此部分自標的查
      報，現場查封後，原告之現場受僱人之反應，均迄未異議，又相關資料均不明
      確，現場據點之轉租，公司從業人員之轉聘，以達豫公司係裕融公司之經銷商
      而言，充其量僅是彰顯其等虛偽串謀脫產之事實，否則台灣屏東地方法院民事
      執行處為何迄無逕予撤銷執行之作為，益證本件聲請執行之中興銀行其查報，
      指封並無任何之過失可言，至於異議之訴之程序為依法之訴訟程序，未可本末
      倒置，以之為故意過失之論據。
（四）又告台灣企銀，聲請主張扣押之標的金額，僅一百二十萬元，原告如早已可證
      明系爭標的，確為其所為，自可擔保撤銷假扣押取回查封物品，原告於取捨之
      間，難道非與有過失。
三、證據：未提出書面證據。
丙、本院依職權函台灣屏東地方法院調八十八年執全字第九九九、九九八號假扣押執
    行卷，函高雄縣汽車商業公會、中華民國汽車商業同業公會聯合會，查明系爭車
    輛之市場銷售率等資料。
    理　　由
一、原告起訴主張被告中興商銀及華僑銀行因對訴外人盈運公司有債權存在，而聲請
    台灣屏東地方法院以八十八度執全字第九九九號、一０一二號假扣押強制執行，
    於八十八年七月二十二日錯誤指封原告國通公司占有管領之汽車一百一十五輛，
    上開一百十五輛汽車其中八十輛為原告裕融公司所有，三十五輛則為原告國通公
    司所有，非債務人盈運公司所有；而被告中興銀、華銀、彰銀及台灣企銀另主張
    對於訴外人達豫公司有債權存在，而以台灣屏東地方法院八十八年度執字第一一
    ０○二號、九九八號、一○四三號、一○二三號、一四一九號、一○五二號假扣
    押強制執行，於八十八年七月二十三日指封原告國通公司占有管領，而為原告裕
    融公司所有之汽車四十三輛；經原告數次告知上開查封車輛為原告等所有，被告
    等仍執意查封，原告提起第三人異議之訴，經台灣屏東地方法院以八十八年重訴
    字第二五九號判決確認上開車輛為原告等所有而撒銷強制執行暨假扣押執行程序
    ，被告等並主動聲請撤銷假扣押裁定。被告等錯誤不法指封原告等所有之汽車，
    自屬不法侵權行為，且經被告等撤銷假扣押裁定，並分別造成原告裕融公司至少
    三千零三萬六千八百二十七元及原告國通公司一千零二十萬八千六百四十三元之
    損害。被告等自應依民法第一百八十四條、第一百八十五條及民事訴訟法第五百
    三十一條負損害賠償責任。又被告子○○、乙○○均任職於被告中興銀行為受僱
    人，追加被告壬○○、丁○○均任職於被告華僑銀行為受僱人，追加被告甲○○
    任職於彰化銀行為受僱人，追加被告丑○○任職台企為受僱人；分別代理各被告
    銀行為本件查封行為，侵害原告財產權，依民法第二十八條、第一百八十八條及
    公司法第二十三條規定，被告子○○、乙○○、壬○○、丁○○、甲○○、丑○○自應連帶負侵權行為損害賠償責任。
二、被告中興商業銀行、乙○○、子○○則以：被告不同意原告於言詞辯論後另行追
    加乙○○、子○○及其他被告，原告主張依民法第二十八條及公司法第二十三條
    規定，但又未以被告公司董事、其他代表權人及負責人為被告，至於民法第一百
    八十八條之實際侵權行為人應為受僱人而非僱用人，原告本應以乙○○、子○○
    為被告，若二人責任成立，始論及僱用人，縱使受僱人責任成立，因被告子○○
    及乙○○在被告公司任職多年其對於辦理假抇押之業務亦頗為純熟，中興商銀在
    選任或監督上均已盡相當之注意義務；又被告於查封時並無故意或過失之錯誤指
    封，對原告所有權亦無侵害之故意或過失；原告等二公司固於查封後提出若干文
    件表示系爭汽車原告所有，但被告並無實質審查之權力及能力，故未便據以撤銷
    查封，並不代表被告具有故意過失之侵權行為，且原告提起第三人異議之訴，亦
    由台灣屏東地方法院法官審理經年後才在八十九年六月廿八日判決認定，即使專
    業法官亦需綜合所有資料及事証後才能判斷，而被告又何有能力做此法律上所有
    權歸屬之判斷等語，資為抗辯。
三、被告華僑商業銀行股份有限公司、壬○○、丁○○則以：原告所主張之台灣屏東
    地方法院八十八年執全字第九九九號、九九八號假扣押強制執行事件，僅由被告
    中興銀行到場為指封行為，其餘被告並未到場實施指封行為，被告華僑銀行之假
    扣押事件僅由法院予以併案執行；又前開二假扣押執行事件中興銀行為查封行為
    有足以使其相信系爭車輛為債務人所有之事實而為指封，則中興銀行並無任何故
    意或過失可言，縱認原告於提起第三人異議之訴獲得勝訴判決，亦難令被告負損
    害賠償責任；又裕隆公司既然將系爭車輛售予其經銷商國通汽車公司或裕融公司
    ，參照公平交易法第十八條規定意，國通公司或裕融公司可自行決定出售系爭汽
    車之價格，自不應以裕隆公司出具之末端價格作為計算損害之標準；又原告就所
    謂所失利益，未盡舉證之責等語，資為抗辯。
四、被告彰化商業銀行及甲○○則以：原告縱有損害，係因最初中興銀行查封行為所
    致，當時原告對查封車輛即喪失白由處分權，不論被告彰化銀行事後是否有為併
    案查封，對原告已生之損害不生影響。況查封標的物為汽車屬動產，並無社會上
    典型之公示性，通常以占有推定為所有之意思占有，而查封時置放於債務人盈運
    、達豫公司所租用之場所，且均貼有「達豫汽車」或「盈運汽車」之標示，又台
    灣屏東地方法院民事執行處八十八年執全字第九九九號假扣押執行卷附照片所示
    ，查封地點外牆並書寫有「盈運汽車公司」字樣，而於八十八年七月二十二日查
    封時，假扣押筆錄並記載「債務人許經理在場，查封中離開」，依查封當時之客
    觀情事，實足令人認定查封汽車為債務人所有無訛，被告所為並無故意或過失侵
    權行為可言等語，資為抗辯。
五、被告台灣中小企業銀行、丑○○則以：被告台灣企銀與其餘被告三家銀行均為法
    人，除非係合乎民法第二十八條之要件，否則應無侵權行為能力，原告並末舉証
    證明四冢法人公司之代表人有何侵權之故意或過失行為，訴請四家銀行負連帶賠
    償責任於法無據；另民事訴訟法有關假扣押裁定，經撤銷者之賠償依據，又與四
    家銀行之受僱人無涉，是原告嗣後之追加，有所未合。又被告僅為併案債權人，
    並無故意或過失可言，查封之執行債權人為被告中興銀行，該部分自標的查報，
    現場查封後，原告之現場受僱人之反應，均迄未異議，又相關資料均不明確，否
    則台灣屏東地方法院民事執行處未逕予撤銷執行益證本件聲請執行之中興銀行查
    報指封並無任何之過失可言，至於異議之訴之程序為依法之訴訟程序，不得指為
    故意過失之論據。又台灣企銀，聲請主張扣押之標的金額，僅一百二十萬元，原
    告如早已可證明系爭標的，確為其所為，自可擔保撤銷假扣押取回查封物品，原
    告未為應有與有過失等語，資為抗辯。
六、經查被告中興銀行以對訴外人盈運公司有債權存在為由，而聲請台灣屏東地方法
    院八十八年執全字第九九九號（併案債權人華僑商業銀行八十八年執全第一０一
    二號）假扣押強制執行，於八十八年七月二十二日查封系爭車輛中之一百一十五
    輛、被告中興銀行又以對訴外人達豫公司有債權，聲請台灣屏東地方法院八十八
    年執全字第九九八號（併案債權人台灣企銀八十八年執全字第一０四三號，華僑
    商銀八十八年執全字第一０二三號，彰化商銀八十八年執全字第一四一九、一０
    五二號）假扣押強制執行，八十八年七月二十三日查封系爭車輛中之四十三輛；
    原告提起第三人異議之訴，經台灣屏東地方法院於八十九年六月二十八日以八十
    八年重訴字第二五九號民事判決原告勝訴撤銷前揭假扣押執行程序確定，嗣經撤
    銷前揭強執行程序及交還查封之系爭車輛予原告，原告依法取得前揭系爭車輛後
    ，於八十九年十二月間在台北市○○街二一三號透過公開拍賣，得款二千九百七
    十六萬四千四百三十元；而查封現場確原屬訴外盈運公司、達豫公司所承租之工
    廠，迄查封前之八十八年七月十三日及二十日始將原承租土地轉租予原告，及查
    封之車輛均為未經監理站登記之新車；又八十八年執全字第九九八號假扣押事件
    執行查封四十三輛車時，確有四十三份新車交車前整備檢查表，檢查表上均載經
    銷公司名稱，並由交車中心權責主管羅樹林之簽收章；八十八年執全字第九九九
    號查封現場照片所示查封外牆書寫有盈運汽車公司等字樣等事實，有台灣屏東地
    方法院八十八年執全字第九九八號、九九九號假扣押執行筆錄及訊問筆錄、台灣
    屏東地方法院八十八年重訴字第二五九號民事判決、執行處通知、終止經銷及展
    示合約、轉租協議書、汽車資料、聲明異議狀、民事陳報狀、假扣押執行標的價
    值清單等為證，且為兩造所不爭執，應認為真實。是本件兩造爭執要點厥為：(一)
    被告等就本件系爭車輛所為查封及併案行為，是否有故意或過失？應否就其等錯
    誤查封行為，對原告負損害賠償責任？(二)系爭車輛之所有權誰屬？經查：
七、按「當事人主張有利於己之事實者，就其事實有舉證之責任。」、「因故意或過
    失，不法侵害他人之權利者，負損害賠償責任。」民事訴訟法第二百七十七條前
    段及民法第一百八十四條第一項前段分別定有明文。就侵權行為言，主張他人應
    負侵權侵權行為責任者，應就該他人之行為有故意或過失之事實負舉證責任。而
    「占有人於占有物上，行使之權利，推定其適法有此權利。」、「占有人，推定
    其為以所有之意思，善意、和平及公然占有者。」民法第九百四十三條、第九百
    四十四條第一項分別定有明文，是物之占有人，縱令並無合法權源占用之無權占
    有，然其占有，對於物之真正所有人以外之第三人而言，依同法第九百六十二條
    及上開法條之規定，仍應受占有之保護，此與該物是否有真正所有人存在及該所
    有人是否對其無權占有有所主張，應屬二事。本件被告等人就台灣屏東地方法院
    民事執行處八十八年度執全字第九九八號、九九九號假扣押執行事件（併案執行
    部分為八十八年執全字第一０一二號、八十八年執全字第一０四三號、八十八年
    執全字第一０二三號、八十八年執全字第一四一九、一０五二號），分別聲請於
    八十八年七月二十二日、二十三日假扣押強制執行時，系爭車輛確分別放置於原
    為訴外人即執行債務人盈運公司及達豫公司所承租使用之屏東縣內埔鄉○○村○○路六號及同村延平路一三一至一三三號工廠內，而前開地點確於遭查封前之八
    十八年七月十三日及二十日始由訴外人分別將原承租土地轉租予原告；又八十八
    年執全字第九九八號假扣押事件執行查封四十三輛車時，確有四十三份新車交車
    前整備檢查表，檢查表上均載經銷公司名稱，並由交車中心權責主管羅樹林之簽
    收章；及八十八年執全字第九九九號假扣押查封時，雖原告主張有其受僱人許經
    理及廖嘉偉在查封現場，惟依查封筆錄「債權人引導至現場查封，債務人無法
    提出證明，故查封一百一十四輛。．．．債務人許經理在場，查封中離開。
    本件查封汽車均為未經監理站登記之新車。」，到場人並有廖嘉偉等人之簽名等
    之記載，足證查封過程中，到場人廖嘉偉並未明確表明其非訴外人盈運公司之員
    工，而為原告之受僱人，而所謂之許經理亦未表明其並非訴外人盈運公司之員工
    ，致被告及依法執行查封之人員，均認查封現場確屬訴外人盈運公司所占有使用
    之處所，所查封之車輛確屬訴外人盈運公司所有；另八十八年執全字第九九九號
    假扣押查封時所附相片顯示，查封地點外牆書寫有「盈運汽車公司」字樣等事實
    ，亦有台灣屏東地方法院八十八年重訴字第二五九號民事判決可參，且為原告所
    不爭執，是該假扣押事件查封時，確足以使被告等人及執行查封之人員誤認查封
    地點及系爭車輛確為訴外人盈運公司所有之事實存在，應堪認定。
八、綜上所述，系爭車輛查封時均有足以使人認為分別屬訴外人達豫公司、盈運公司
    所現實占有中，且系爭車輛並未加裝掛牌或其他足以表彰原告對於系爭車輛上一
    切權利之適當措施，依上揭民法第九百四十三條、第九百四十四條第一項之規定
    及動產所有權之公示、公信原則，係以現實占有為動產所有權之表徵，基於系爭
    車輛確為達豫公司、盈運公司分別現實占有之外在表徵，且查封當時達豫公司之
    在場人並未提出任何釋明文件足以表明汽車或查封地點非達豫公司所有、而盈運
    公司查封現場則無人在場，外牆又有盈運汽車公司之字樣；應認被告依據系爭車
    輛權利外觀推定系爭車輛屬訴外人達豫公司及盈運公司所有而於查封當時指封系
    爭車輛並無故意或過失；而原告亦未就查封時點或事後所為併案查封時被告等人
    有何故意或過失存在之事事加以舉證以實其說，足見原告主張被告等人因故意或
    過失為錯誤查封系爭車輛及併案債權人之等語，即屬無據；又被告等人所為查封
    及併案查封之行為既均無故意過失存在，其等之執行查封行為之被告子○○、乙○○、莊德臨、丁○○、甲○○、丑○○等人，自亦無任何故意或過失存在可言
    。揆諸前揭說明，民法第一百八十四條第一項前段規定侵權行為應以故意或過失
    侵害他人之權利為其成立要件，倘行為人之行為並無故意過失之情形者，即不成
    立侵權行為而無損害賠償責任之可言。本件被告等人查封系爭車輛既無故意過失
    ，已如前述，則被告對於原告即無侵權行為可言，自無負損害賠償之責。
九、按強制執行法第十七條所謂於強制執行開始後，始發見債權人查報之財產非債務
    人所有者，應由執行法院撤銷其執行處分，係指查報之財產確定非債務人所有者
    而言，若該財產是否債務人所有，尚待審認，方能確定，執行法院既無逕行審判
    之權限，尤非同法第十二條規定之聲明異議所能救濟，自應依同法第十六條之規
    定，指示主張有排除強制執行權利之第三人，提起執行異議之訴，以資解決。（
    最高法院八十七年台抗字第一五四號裁判意旨參照）。原告雖以被告至少於查封
    後協調時應有故意或過失存在，惟查被告等就查封及併案查封之行為既無故意過
    失存在，就事後原告所陸續提出之證明文件，即執行法院亦未能明確認定系爭查
    封車輛確屬原告所有，而由原告提起第三人異議之訴獲勝訴判決後始撤銷前開查
    封程序，顯見查封後協調時被告等人因未能明確認定查封之系爭車輛確屬原告所
    有而未即時撤銷假扣押之執行程序，並無任何故意或過失可言，是原告此部分主
    張，並無理由。
十、本件被告等人之查封及併案查封行為既無故意或過失，自不成立侵權行為，原告
    依民法第一百八十四條第一項前段、第一百八十五條、第二十八條、第一百八十
    八條及公司法第二十三條等規定，請求被告等人連帶賠償系爭車輛拍賣之價差損
    害、取回費用、拍賣費用及展示費用損失，其中原告裕融公司請求共計三千零三
    萬六千八百二十七元、原告國通公司請求共計八百二十萬四千六百六十元，及均
    自九十年一月十六日起至清償日止，按週年利率百分之五計算之利息，為無理由
    ，不應准許。
十一、又原告既受敗訴判決，其假執行之聲請亦失所附麗，應併予駁回。
十二、本件因事證已臻明確，兩造其餘攻擊防禦方法及舉證，核與本件判決結果無影響
    ，爰不一一論列，併此敘明。
據上論結：本件原告之訴為無理由，依民事訴訟法第七十八條，判決如主文。
中　　　華　　　民　　　國　　九十一　　年　　　六　　　月　　二十六　　日
                              臺灣高雄地方法院民事第六庭
~B法　　　官　林玉心
右為正本係照原本作成。
如不服本判決，應於送達後廿日內，向本院提出上訴狀並表明上訴理由，如於本
判決宣示後送達前提起上訴者，應於判決送達後十日內補提上訴理由書（須附繕本）。
中　　　華　　　民　　　國　　九十一　　年　　　六　　　月　　二十六　　日
~B法院書記官　鄭裕一
